臺灣新竹地方法院民事小額判決  
110年度竹小字第152號
原      告  林秋蓁  
訴訟代理人  戴學文  
被      告  蔡瀚德  

            林淑純  
上列當事人間請求損害賠償事件，本院於民國110 年8 月2 日辯
論終結，判決如下：
    主      文
被告應連帶給付原告新臺幣貳萬貳仟玖佰肆拾陸元，及被告乙○○
自民國一○九年八月十日起、被告甲○○自民國一○九年十二月三日
起，均至清償日止，按週年利率百分之五計算之利息。
原告其餘之訴駁回。
訴訟費用新臺幣壹仟元，其中新臺幣參佰貳拾元由被告連帶負擔
，餘由原告負擔。
本判決原告勝訴部分得假執行。
    事實及理由
壹、程序方面：
一、按就連帶債務人中之一人所生之事項，如屬民法第274 條至
    第278 條所定事項或契約另有訂定者，對他債務人亦生效力
    ，民法第279 條定有明文。從而，連帶債務人共同被訴時，
    如債務人中之一人提出前開非基於個人關係之抗辯並有理由
    者，對於共同被告之各債務人即屬必須合一確定，應適用民
    事訴訟法第56條第1 項之規定（最高法院33年上字第4810號
    判決意旨參照）；又民事訴訟法第56條第1 項第1 款所謂共
    同訴訟人中一人之行為，有利益於共同訴訟人或不利益於共
    同訴訟人，係指於行為當時，就形式上觀之有利或不利於共
    同訴訟人而言，非指經法院審理結果，有利者其效力及於共
    同訴訟人，不利者其效力不及於共同訴訟人而言（最高法院
    52年台上字第1930號判決意旨參照）。連帶債務人共同被訴
    時，如債務人中之一人提出非基於個人關係之抗辯並有理由
    者，對於共同被告之各債務人即屬必須合一確定，並適用民
    事訴訟法第56條第1 項之規定，且此項規定，於督促程序，
    亦有適用。督促程序中，連帶債務人中之一人對於支付命令
    提出異議，其所附理由不明確，致無法判斷其異議是否非基
    於個人關係時，法院即應行使闡明權，加以調查，在確定其
    異議之效力不及於全體債務人前，尚不得謂未提出異議之債
    務人之支付命令已告確定（最高法院86年度台抗字第436 號
    、最高法院102 年度台抗字第256 號裁定意旨參照）。經查
    ，原告以被告乙○○、甲○○於後述時間、地點駕車不慎，撞及
    原告所有之車輛，致原告受有損害為由，向本院聲請對被告
    乙○○、甲○○核發支付命令，經本院以109 年度司促字第7164
    號核發支付命令在案。被告乙○○於支付命令送達後20日內以
    該項債務尚有糾葛為由聲明異議，顯係就全部債務有所爭執
    ，且被告乙○○於本院民國110 年4 月13日言詞辯論期日，以
    原告請求金額過高、項目有爭議、應扣除折舊等詞資為抗辯
    ，有本院同日言詞辯論筆錄可憑，則被告乙○○前開異議及抗
    辯理由，乃係非基於個人關係所為之抗辯，對於被告甲○○即
    屬必須合一確定，形式上觀之，有利益於其他連帶債務人，
    揆諸首揭說明，適用民事訴訟法第56條第1 項前段之規定，
    應認被告乙○○之異議及抗辯之效力，及於被告甲○○，合先敘
    明。
二、被告均經合法通知，被告乙○○未於最後言詞辯論期日到場，
    被告甲○○未曾於言詞辯論期日到場，皆無民事訴訟法第386 
    條各款所列情形，爰依原告之聲請，由其一造辯論而為判決
    。
貳、實體方面：
一、原告主張：109年5月9日上午11時29分許，被告乙○○駕駛車
    牌號碼000-0000號自用小客車（下稱A車），被告甲○○駕駛
    車牌號碼000-0000號自用小客車（下稱B 車），均行駛在新
    竹市東區公道五路上。行經新竹市○區○道○路0段000號前時
    ，因被告二人未保持行車安全距離，由後方碰撞前方由原告
    所駕駛停等紅燈之車牌號碼0000-00號自用小客車（下稱C 
    車），致C車受有損害。嗣C車送廠修理，C 車修復費用為新
    臺幣（下同）71,809元，C車修復期間12日，原告為此支出1
    2日租車代步費16,800元，被告二人應就此負連帶損害賠償
    責任。爰依共同侵權行為之法律關係提起本件訴訟，並聲明
    ：被告應連帶給付原告71,809元，及自109 年6 月9 日起至
    清償日止，按週年利率6%計算之利息。。
二、被告乙○○未於最後言詞辯論期日到場，惟據其之前到庭所為
    陳述略以：伊見前方甲○○駕駛之B車急剎，但因當天未保持
    安全距離就直接撞上B車後停下，至於B車在急剎前有無撞到
    原告所有之C車，伊不知情。又原告請求金額過高，其中代
    步費未提出單據，車損部分應扣除折舊等語置辯。
三、被告甲○○未於言詞辯論期日到場，亦未提出書狀作何聲明或
    陳述。
四、得心證之理由：
  ㈠原告主張之上揭事實，業據提出與所述相符之道路交通事故
    初步分析研判表、存證信函及回執、代步車價格基準表、估
    價單及統一發票等件影本為證（見本院109年度司促字第第7
    164號卷第9至17頁、第37至53頁），並經本院依職權向新竹
    市警察局調取本件交通事故之相關資料核閱無訛，有新竹市
    警察局110 年2 月23日竹市警交字第1100006943號函暨其檢
    附之道路交通事故現場圖、道路交通事故當事人登記聯單、
    道路交通事故初步分析研判表、A3類道路交通事故調查紀錄
    表及照片黏貼紀錄表等件附卷可參（見本院卷第27至53頁 )
    ，且為被告乙○○所不爭，堪信原告之主張為真實。 
　㈡按汽車在同一車道行駛時，除擬超越前車外，後車與前車之
    間應保持隨時可以煞停之距離；汽車行駛時，駕駛人應注意
    車前狀況，隨時採取必要之安全措施。道路交通安全規則第
    94條第1 項、第3 項分別定有明文。上開規範當屬汽車駕駛
    人於駕駛時應負之注意義務。經查，被告乙○○於前揭時間駕
    駛A車行經上開地點，自應注意車前狀況，隨時採取必要之
    安全措施，並應與行駛在前之車輛，保持隨時可以煞停之距
    離。其次，事發當時被告甲○○駕駛B 車同向行駛在A 車前方
    ，原告駕駛C 車同向行駛在B 車前方，有道路交通事故現場
    圖在卷可佐。再據A 車駕駛人即被告乙○○於警詢所述：當時
    我見B 車急剎，我也煞車，但還是來不及撞上前方B 車等語
    ；B 車駕駛人即被告甲○○於警詢時陳稱：當時見前煞車後我
    也煞停，但遭後車（即A 車）撞上後又往前推撞前車（即C 
    車）等語；C 車駕駛人即原告於警詢則陳述：當時前方煞車
    ，我跟著煞車，但還是遭後車撞上；以上有卷附之A3類道路
    交通事故調查紀錄表3 份可憑。又經本院當庭勘驗原告所提
    出之隨身碟內容，勘驗結果：「1.隨身碟內僅有一檔案，檔
    案名稱:LOK33316.AVI2.經當庭播放上開檔案，檔案內容時
    間為3 分鐘，畫面顯示之日期為2020年5月9日，自11:29:27
    開始。3.畫面時間11:32:05原告車輛開始減速，畫面時間11
    :32:08原告車輛已經完全停止，前方停止之車輛為藍色APS-
    0953號自小客車，原告車輛與前方APS-0953號自小客車距離
    甚近。4.原告車輛停止後，從畫面時間11:32:08至11:32:10
    止，原告車輛遭後方撞擊發生震動，且被往前推，但未碰到
    前方APS-0953號自小客車之車尾，且可聽到原告車內之人連
    續尖叫。5.之後原告車內之人表示要報警，提示直到畫面結
    束，原告車輛均未再移動，上開藍色APS-0953號自小客車駛
    離。」此有本院110 年8 月2 日言詞辯論筆錄在卷可參（見
    本院卷第117至118頁）。並參酌肇事後被告甲○○之B 車前方
    引擎蓋毀損掀起、前車牌凹陷，受損較為嚴重，而被告乙○○
    之A 車前方引擎蓋雖亦毀損，惟不若被告甲○○之B 車嚴重，
    車牌尚屬完好，原告之C 車後車尾已因撞擊而致車體凹陷，
    各有肇事現場照片在卷為憑（見本院卷第45至53頁），暨前
    揭隨身碟畫面顯示原告所有之C 車遭碰撞兩次，第一次撞擊
    力較大，第二次撞擊力道較小，且在第一次撞擊之前，可聽
    見後方先有發出按喇叭之聲音，才出現碰撞等情，足徵本件
    肇事經過應係原告因見前車煞車，亦跟著煞車，隨後先遭後
    方被告甲○○之B 車碰撞，而被告乙○○見前方被告甲○○之B 車
    緊急煞車，亦立即煞車，惟已煞避不及，致撞及前方被告甲
    ○○之B車，復因撞擊作用力之緣故，被告甲○○之B 車再次往
    前撞及原告之C 車。況且，本件交通事故客觀上包括第一次
    與第二次撞擊兩部分，該二次撞擊雖非同時發生，但時間相
    隔甚為短暫，不到一秒的時間內即已緊接發生第二次撞擊，
    顯見本件第一、二次撞擊發生過程並無其他偶然介入之獨立
    因素，且該二次撞擊係緊接發生，堪認均為原告C車遭撞擊
    受損害之共同原因。至道路交通事故初步分析研判表（見本
    院卷第39頁）雖記載尚未發現被告甲○○有肇事因素，惟該分
    析研判表係警察機關基於行政權所製作之文書，並載明僅供
    參考，非供保險理賠、訴訟求償之依據，且為新竹市政府警
    察局交通隊經當事人申請等原因而填製，與事件發生時間尚
    有相當間隔，亦無從得知其認定與審查程序為何，故前開分
    析研判表所為之記載，對本院並無拘束力。綜上，堪認本件
    事故之發生，係被告乙○○、甲○○駕車均因未保持隨時可以煞
    停之距離，以及未注意車前狀況而肇事，致原告所有之C 車
    受損，被告乙○○、甲○○違反前揭道路交通安全規則之行為，
    皆有過失，並為C 車受損之共同原因。職是，被告乙○○、甲
    ○○對C車之損害，均應負侵權行為損害賠償責任。
　㈢又按「民事上之共同侵權行為（狹義的共同侵權行為，即加
    害行為）與刑事上之共同正犯，其構成要件並不完全相同，
    共同侵權行為人間不以有意思聯絡為必要，數人因過失不法
    侵害他人之權利，苟各行為人之過失行為，均為其所生損害
    之共同原因，即所謂行為關連共同，亦足成立共同侵權行為
    ，依民法第185條第1項前段之規定，各過失行為人對於被害
    人應負全部損害之連帶賠償責任」（最高法院67年台上字第
    1737號判決要旨可資參照）。本件被告乙○○、甲○○之過失行
    為，均為原告所受損害之共同原因，業如前述，被告間雖無
    意思聯絡，但其行為關連共同，已足成立共同侵權行為，是
    被告等2人對原告之損害，應負連帶賠償之責。
　㈣茲就原告請求之項目與金額審酌如下：
　⒈C 車修復費用部分：
　　按因故意或過失，不法侵害他人之權利者，負損害賠償責任
    ；汽車、機車或其他非依軌道行駛之動力車輛，在使用中加
    損害於他人者，駕駛人應賠償因此所生之損害；不法毀損他
    人之物者，被害人得請求賠償其物因毀損所減少之價額。民
    法第184 條第1 項前段、第191 條之2 前段、第196 條分別
    定有明文。又按物被毀損時，被害人除得依民法第196 條請
    求賠償外，並不排除民法第213 條至第215 條之適用。依民
    法第196 條請求賠償物被毀損所減少之價額，得以修復費用
    為估定之標準，但以必要者為限（例如︰修理零件以新品換
    舊品，應予折舊），此有最高法院77年度第9 次民事庭會議
    決議可資參照。又參之營利事業所得稅查核準則第95條第6
    款規定，固定資產提列折舊採用定率遞減法者，以1 年為計
    算單位，其使用期間未滿1 年者，按實際使用之月數相當於
    全年之比例計算之，不滿1 月者，以月計。再依行政院公布
    之固定資產耐用年數表及固定資產折舊率表，系爭車輛為自
    用小客車，依固定資產耐用年數表第二類第三項規範，耐用
    年數為5 年，再依固定資產折舊率表之定率遞減法，每年折
    舊率為1000分之369 ，但其最後1 年之折舊額，加歷年折舊
    累計額，總和不得超過該資產成本原額10分之9 。從而，C 
    車修復費用之零件部分，應以扣除折舊後費用為限。查C 車
    受損後，經送車廠估修結果，其必要之修復費用為55,009元
    （其中含工資19,383元、零件費用35,626元），業據原告提
    出估價單影本在卷可參（見支付命令卷第49至53頁），經核
    該估價單所列各修復項目與C 車受損之情形相符，堪認確係
    屬修復C 車所必要。又C 車於97年4 月出廠，有公路電子閘
    門車號查詢汽車車籍在卷可佐（見本院卷第59頁），至本件
    事故發生時（即109 年5 月9 日）已逾5 年之使用時間，故
    以5 年計，而C 車修復之零件費用為35,626元，扣除折舊金
    額後為3,563 元（計算式：35,626×1/10＝3,563，小數點以
    下四捨五入），加計前開工資19,383元，則C 車之修復費用
    應為22,946元（計算式：3,563＋19,383＝22,946）。
　⒉代步費部分：
　　第按「損害賠償，除法律另有規定或契約另有訂定外，應以
    填補債權人所受損害及所失利益為限。依通常情形，或依已
    定之計劃、設備或其他特別情事，可得預期之利益，視為所
    失利益。」，民法第216條定有明文。又民法第216條第1項
    所謂所受損害，即現存財產因損害事實之發生而被減少，屬
    於積極的損害。所謂所失利益，即新財產之取得，因損害事
    實之發生而受妨害，屬於消極的損害（最高法院48年台上第
    1934號判決要旨參照）。再按當事人主張有利於己之事實者
    ，就其事實有舉證之責任，民事訴訟法第277 條前段定有明
    文。原告主張C車維修期間12日需租車代步，每日租車費用
    為1,400元，共16,800元，為被告乙○○所否認。原告對此雖
    提出小馬租車之代步車價格基準表(見支付令命卷第47頁)，
    惟未提出租車契約或租車收據，且原告自承修車期間接送家
    人係支出公車費及計程車費，但未留下單據(見本院卷第82
    頁)，加以原告就公車、計程車代步費用之來往起迄點、距
    離長度等屬有利於己之事實，亦未具體陳述並舉證以實其說
    ，此部分之主張即難憑採。　　
五、末按給付無確定期限者，債務人於債權人得請求給付時，經
    其催告而未為給付，自受催告時起，負遲延責任。其經債權
    人起訴而送達訴狀，或依督促程序送達支付命令，或為其他
    相類之行為者，與催告有同一之效力；遲延之債務，以支付
    金錢為標的者，債權人得請求依法定利率計算之遲延利息；
    應付利息之債務，其利率未經約定，亦無法律可據者，週年
    利率為百分之5 ，民法第229 條第2 項、第233 條第1 項前
    段、第203 條分別定有明文。本件侵權行為損害賠償債務，
    其給付並無確定期限，而原告於起訴前曾寄發新竹關東橋郵
    局第193號存證信函予被告乙○○，並寄發新竹關東橋郵局第1
    37號存證信函予被告甲○○，催告被告二人於文到3日內支付7
    1,809元予原告，該193號存證信函係於109 年8 月6 日送達
    於被告乙○○，有原告提出之郵件查詢功能選單國內快捷/掛
    號/包裹查詢資料在卷可憑（見支付命令卷第41頁），然被
    告乙○○迄未給付，被告乙○○應自送達後4日後即109 年8月10
    日起負遲延責任。關於被告甲○○部分，原告並未提出送達回
    執可供本院審酌，則被告甲○○部分應自支付命令送達生效翌
    日即109 年12月3 日（見支付命令卷第73頁送達證書，該公
    示送達於109年12月2日生效）起負遲延責任。原告雖請求自
    109 年6 月9 日起，按週年利率6%計算之利息云云，然未提
    出證據可資證明被告乙○○、甲○○自斯時起負遲延責任及約定
    利率為週年利率6%，是以，原告遲延利息、利率之請求，應
    分別自存證信函催告送達被告乙○○翌日再加計4 日即109 年
    8 月10日起、支付命令送達被告甲○○生效翌日即109 年12 
    月3 日起，均至清償日止，按週年利率5%計算之利息。
六、綜上所述，原告依共同侵權行為之法律關係，請求如主文第
    1 項所示，洵屬有據，應予准許；逾此範圍之請求，則屬無
    據，應予駁回。
七、本件係依民事訴訟法第436 條之8 第1 項適用小額訴訟程序
     所為被告部分敗訴之判決，爰依民事訴訟法第436 條之20
    之 規定，就被告敗訴部分，依職權宣告假執行。
八、訴訟費用負擔之依據：民事訴訟法第79條、第85條第2項。
    並依同法第436條之19第1 項規定，確定訴訟費用之負擔如
    主文第3 項所示。
中　　華　　民　　國　　110 　年　　8 　　月　　16　　日
                  新竹簡易庭  法　官  李珮瑜
以上正本證明與原本無異。
如不服本判決，須以違背法令為理由，於判決送達後20日內向本
庭提出上訴狀（應按他造當事人之人數附繕本）；如委任律師提
起上訴者，應一併繳納上訴審裁判費。
中　　華　　民　　國　　110 　年　　8 　　月　　16　　日
                              書記官　蕭宛琴
　　　　　　　　　　　　　　　
附錄：
一、民事訴訟法第436 條之24第2 項：
    對於小額程序之第一審裁判上訴或抗告，非以其違背法令為
    理由，不得為之。
二、民事訴訟法第436 條之25：
    上訴狀內應記載上訴理由，表明下列各款事項：
    ㈠原判決所違背之法令及其具體內容。
    ㈡依訴訟資料可認為原判決有違背法令之具體事實。
三、民事訴訟法第436 條之32條第2 項：
    第438 條至第445 條、第448 條至第450 條、第454 條、第
    455 條、第459 條、第462 條、第463 條、第468條、第469
    條第1 款至第5 款、第471 條至第473 條及第475 條第1 項
    之規定，於小額事件之上訴程序準用之。